【裁判字號】    97,上訴,945
【裁判日期】    971007
【裁判案由】    毒品危害防制條例
【裁判全文】
臺灣高等法院臺南分院刑事判決      97年度上訴字第945號
上  訴  人  臺灣雲林地方法院檢察署檢察官
被      告  甲○○
上列上訴人因被告違反毒品危害防制條例案件，不服臺灣雲林地
方法院97年度訴字第637號中華民國97年7月22日第一審判決（起
訴案號：臺灣雲林地方法院檢察署97年度毒偵字第855號），提
起上訴，本院判決如下：
    主  文
上訴駁回。
    事實
一、甲○○前於民國82年間因違反肅清煙毒條例等案件，經臺灣
    高等法院高雄分院於82年9月22日，以82年度上訴字第2212
    號判處應執行有期徒刑3年1月確定；又於85年間因違反麻醉
    藥品管理條例等案件，經臺灣彰化地方法院於85年5月21日
    ，以85年度訴字第318號判處應執行有期徒刑3年3月，於85
    年7月1日確定；另於85年間因違反麻醉藥品管理條例等案件
    ，經臺灣嘉義地方法院於86年9月1日，以85年度訴字第793
    號判處應執行有期徒刑1年10月，於86年9月30日確定；上開
    各罪接續執行，於89年2月3日縮短刑期假釋出監，嗣經撤銷
    假釋，再入監執行殘刑，甫於95年10月21日執行完畢。
二、另甲○○因施用毒品案件，經觀察、勒戒，認有繼續施用毒
    品之傾向，經送入戒治處所強制戒治期滿後，由臺灣雲林地
    方法院檢察署檢察官於93年4月9日，以93年度戒毒偵字第10
    號為不起訴處分確定在案。
三、詎甲○○仍不知悔改，復於上開有期徒刑及強制戒治執行完
    畢後5年內，基於施用第一級毒品海洛因及第二級毒品甲基
    安非他命（起訴書誤載為安非他命）之犯意，於97年4月10
    日某時許，在其位於雲林縣古坑鄉○○村○○路68號住處，
    以將毒品海洛因及甲基安非他命混合摻入香菸內點燃，吸食
    其煙氣之方式，同時施用第一級毒品海洛因及第二級毒品甲
    基安非他命1次。嗣於97年4月11日上午9時許，因另涉他案
    ，為警在其上址住處執行拘提時，經其同意採集尿液送驗後
    ，結果呈甲基安非他命及嗎啡陽性反應，始悉上情。
四、案經雲林縣警察局移送臺灣雲林地方法院檢察署檢察官偵查
    提起公訴。
    理由
壹、程序方面：
    按被告以外之人於審判外之言詞或書面陳述，除法律有規定
    者外，不得作為證據，刑事訴訟法第159條第1項固有明文。
    惟被告以外之人於審判外之陳述，雖不符刑事訴訟法第159
    條之1至第159條之4規定得為證據之情形，而經當事人於審
    判程序同意作為證據，法院審酌該言詞陳述或書面陳述作成
    時之情況，認為適當者，亦得為證據。刑事訴訟法第159條
    之5第1項亦定有明文。經查，檢察官、被告就本件理由欄所
    引用之具傳聞性質之言詞或書面陳述，於審判程序均同意作
    為證據，而本院審酌前開證據資料作成時之情況，均無不法
    之情事，且與待證事實具有關聯性，認為適宜作為本案之證
    據，自均有證據能力。
貳、認定犯罪事實所憑之證據：
一、上開犯罪事實業據被告坦承不諱，另其於民國97年4月11日
    所採之尿液，經檢驗結果確呈嗎啡陽性反應（由於海洛因於
    人體會代謝成嗎啡，因此涉嫌海洛因之吸食者係檢驗其尿中
    之嗎啡反應）及甲基安非他命陽性反應乙節，亦有雲林縣警
    察局刑警大隊查獲毒品案件嫌犯尿液送檢真實姓名對照表及
    臺灣檢驗科技股份有限公司97年4月23日濫用藥物尿液檢驗
    報告各1份附卷可稽（附於警卷第1、2頁）；又毒品施用者
    確有可能將海洛因與甲基安非他命合併施用，實例上亦確有
    此種吸食案例等情，亦有行政院衛生署管制藥品管理局中華
    民國93年8月17日管檢字第0930007733號函、內政部警政署
    刑事警察局中華民國94年1月18日刑鑑字第0930247753號函
    、法務部調查局中華民國93年9月調科壹字第09300366970號
    函及法務部調查局中華民國93年7月12日調科壹字第0930026
    2550號函各一紙在卷可參（附於本院卷第45頁至第48頁），
    足証被告供稱伊係將毒品海洛因與甲基安非他命一同置於香
    菸內予以燒烤後吸食其煙霧之方式，同時施用第一級毒品海
    洛因及第二級毒品甲基安非他命等語，顯非無據，此外復無
    其他積極証據足資証明被告係分別施用海洛因及甲基安非他
    命，其上開供述自堪採信。是綜上所述，被告罪証已明確，
    其犯行洵堪認定。
二、按海洛因及甲基安非他命乃毒品危害防制條例第2條第2項第
    1款、第2款所稱之第一級毒品及第二級毒品，不得持有及施
    用。被告甲○○因施用毒品案件，經觀察、勒戒，認有繼續
    施用毒品之傾向，經送入戒治處所強制戒治期滿後，由臺灣
    雲林地方法院檢察署檢察官於93年4月9日，以93年度戒毒偵
    字第10號為不起訴處分確定在案乙節，亦有臺灣高等法院被
    告刑案資料查註紀錄表、全國施用毒品案件紀錄表、矯正簡
    表及臺灣雲林地方法院檢察署檢察官93年度戒毒偵字第10號
    不起訴處分書各1紙在卷可稽，是被告於強制戒治執行完畢
    釋放後，五年內復施用第一級毒品海洛因及第二級毒品甲基
    安非他命，因而再犯毒品危害防制條例第10條第1項之施用
    第一級毒品罪及同條第2項之施用第二級毒品罪，自應依該
    條例第23條第2項之規定予以追訴。
三、綜上所述，本件事證明確，被告犯行應堪認定。
參、論罪科刑之理由：
一、核被告甲○○所為，係犯毒品危害防制條例第10條第1項之
    施用第一級毒品罪及同條例第10條第2項之施用第二級毒品
    罪。被告施用第一級及第二級毒品前後持有第一級及第二級
    毒品之低度行為應分別為施用第一級及第二級毒品之高度行
    為所吸收，均不另論罪。又被告以將毒品海洛因及甲基安非
    他命混合摻入香菸內點燃，吸食其煙氣之方式，同時施用第
    一級毒品海洛因及第二級毒品甲基安非他命，係1行為觸犯
    數罪名之想像競合犯，應依刑法第55條前段想像競合犯之規
    定，從一重之毒品危害防制條例第10條第1項施用第一級毒
    品罪處斷。公訴意旨雖認第一級毒品及第二級毒品性質不同
    ，不可能同時施用，而認被告所犯上開2罪係分論併罰之罪
    ，然此2種毒品並非完全不可能同時施用，已如前述，且檢
    察官亦無其他證據足以證明被告非混合施用，公訴意旨認被
    告所犯上開二罪，犯意各別，應分論併罰，容有未洽。
二、被告前於82年間因違反肅清煙毒條例等案件，經臺灣高等法
    院高雄分院於82年9月22日，以82年度上訴字第2212號判處
    應執行有期徒刑3年1月確定；又於85年間因違反麻醉藥品管
    理條例等案件，經臺灣彰化地方法院於85年5月21日，以85
    年度訴字第318號判處應執行有期徒刑3年3月，於85年7月1
    日確定；另於85年間因違反麻醉藥品管理條例等案件，經臺
    灣嘉義地方法院於86年9月1日，以85年度訴字第793號判處
    應執行有期徒刑1年10月，於86年9月30日確定；上開各罪接
    續執行，於89年2月3日縮短刑期假釋出監，嗣經撤銷假釋，
    再入監執行殘刑，甫於95年10月21日執行完畢，有臺灣高等
    法院被告前案紀錄表1份在卷可參，其於前開有期徒刑執行
    完畢後，5年以內故意再犯本件有期徒刑以上之罪，為累犯
    ，應依刑法第47條第1項規定，加重其刑。
肆、原審以被告犯行事證明確，因而適用毒品危害防制條例第10
    條第1項、第2項、刑法第11條前段、第47條第1項、第55條
    前段之規定，審酌被告前曾有違反肅清煙毒條例等前科，素
    行並非良好，又經送強制戒治後，獲不起訴處分確定，竟再
    犯本件之罪，顯見其一再沈溺於毒品，未能戒絕，無法自拔
    ，及其犯罪之目的單純、手段平和、所生危害非鉅、犯罪後
    坦承犯行態度尚可，並考量施用毒品者均有相當程度之成癮
    性及心理依賴性，其犯罪心態與一般刑事犯罪之本質並不相
    同，現有持續接受美沙東替代療法戒除毒癮，有診斷證明書
    1份在卷可參等一切情狀，量處被告有期徒刑10月，認事用
    法，經核並無不合，量刑亦稱允當，檢察官上訴意旨以海洛
    因與甲基安非他命二者性質不同，如同時施用，即與未施用
    無異，被告供稱二者一同施用，應不足採等為由，指摘原判
    決不當，依前所述，應屬無據，應不足採，其上訴非有理由
    ，應予駁回。
伍、適用之法律：
    刑事訴訟法第368條。
本案經檢察官羅清溪到庭執行職務。
中    華    民    國    97    年    10    月    7     日
                  刑事第四庭    審判長法  官  吳志誠
                                      法  官  陳珍如
                                      法  官  羅心芳
以上正本證明與原本無異。
如不服本判決，應於收受本判決後十日內向本院提出上訴書狀。
其未敘述上訴理由者並得於提起上訴後十日內向本院補提理由書
狀（均須按他造當事人之人數附繕本）「切勿逕送上級法院」。
                                      書記官  蔡振豐
中    華    民    國    97    年    10    月    8     日
附錄本案論罪科刑法條全文：
毒品危害防制條例第10條：
施用第一級毒品者，處6 月以上5 年以下有期徒刑。
施用第二級毒品者，處3 年以下有期徒刑。


司法院資訊處製作；財團法人民間司法改革基金會備份。
